【裁判字號】    88,簡上,254
【裁判日期】    891011
【裁判案由】    給付票款
【裁判全文】
臺灣士林地方法院民事判決                        八十八年度簡上字第二五四號
    上  訴  人  甲○○
    訴訟代理人  張秀夏律師
    被 上訴 人  乙○○  住臺.
右當事人間請求給付票款事件，上訴人對於中華民國八十八年八月九日本院士林簡易
庭八十八年度士簡字第七一五號第一審判決提起上訴，本院判決如左：
    主  文
原判決廢棄。
被上訴人應給付上訴人新臺幣貳佰伍拾萬元及自民國八十七年十月七日起至清償日止
，按週年利率百分之六計算之利息。
第一、二審訴訟費用由被上訴人負擔。
本判決第二項、第三項得假執行。
    事  實
甲、上訴人方面：
  一、聲明：如主文第一、二項所示。
  二、陳述：除與原審判決書所載者相同茲予引用外，補稱：
    (一)本件因上訴人不認識系爭支票發票人即訴外人魏文通，因被上訴人介紹其向上
      訴人借錢，乃魏某在代書處開票交給上訴人，上訴人不收退還之，堅持被上訴
      人要在票上簽名背書才肯借錢，嗣魏某將支票拿回去交給被上訴人簽完名由被
      上訴人交給上訴人。
    (二)系爭支票係由發票人即訴外人魏文通交付予被上訴人，再由被上訴人背書轉讓
      予上訴人，背書確為連續。
  三、證據：除援用原審之立證方法外，聲請訊問證人吳明治。
乙、被上訴人方面：
  一、聲明：駁回上訴。
  二、陳述：除與原審判決書所載者相同茲予引用外，補稱：
            被上訴人有使用過支票，並知道在支票背面簽名之意義，但本件因實質
            上已設定抵押，故被上訴人簽名僅為見證，不應負票據責任。
  三、證據：援用原審之立證方法。
    理  由
一、本件上訴人起訴主張：上訴人執有訴外人魏文通簽發，付款人陽信商業銀行北投
    分行，發票日為民國（下同）八十七年十月五日，帳號三五八五－一號，票號Ａ
    Ａ九九二八四六號，票面金額新臺幣（下同）二百五十萬元，由被上訴人背書之
    支票一紙，詎於八十七年十月六日提示竟遭退票，爰依票據關係請求被上訴人負
    支票背書人責任，給付上開票款及自八十七年十月七日起至清償日止按週年利率
    百分之六計算之利息。被上訴人則以：系爭票據係訴外人魏文通為向上訴人借貸
    而簽發交付上訴人，上訴人旋當面要求被上訴人於其後簽名以為見證，並非以背
    書之意思為之，自無背書責任可言云云置辯。
二、本件上訴人主張執有訴外人魏文通簽發系爭支票一紙，其後所載被上訴人簽名字
    樣確為被上訴人當著上訴人及發票人即訴外人魏文通之面所簽載，此為被上訴人
    所不爭執，堪信為真。至於上訴人取得系爭票據之原因與流程，上訴人固主張係
    被上訴人為保證訴外人魏文通對上訴人借貸債務之履行而背書轉讓系爭票據，然
    就其取得票據經過，卻反覆不一，於原審時初以：「魏文通（即發票人）是當著
    我的面簽發支票由被告（被上訴人）背書後，魏文通才拿給我（上訴人）的...
    」（詳原審卷第二十二頁，八十八年七月二十六日筆錄），或稱：「被告（被上
    訴人）於訴外人魏文通簽發如... （系爭）支票背書轉讓予原告（上訴人）」（
    詳原審卷第二十三頁，八十八年七月二十六日原告庭呈準備書狀），嗣本院審理
    時，復改稱：「魏文通在代書那裏開票後交給我（上訴人），我不收退還給他，
    堅持乙○○（被上訴人）要在票上簽名背書保證後才肯借錢，後來魏文通將支票
    拿回去交給乙○○簽完名由乙○○交給我... 」（詳本院卷上訴人八十八年九月
    九日上訴聲明狀、八十九年八月九日辯論意旨狀），首尾舛午，除為被上訴人所
    否認，並與證人即當時在場之代書吳明治到庭證稱：當時與兩造及訴外人魏文通
    等共四人同坐一桌，魏某簽發系爭票據即交予上訴人，上訴人拿了支票後逕將支
    票推給被上訴人要求簽名等語所陳不符（見本院八十八年十二月十七日筆錄），
    衡情，上訴人既與系爭支票發票人即訴外人魏文通互不相識，而居間介紹之被上
    訴人亦在當場，姑不論當時三方當事人間就系爭支票所欲發生之法律關係及流程
    為何，以上訴人最終目的既在取得被上訴人於該票據背面簽名，乃便宜行事逕略
    過發票人，而將支票交予原已同在現場之被上訴人簽名，旋即取回，要屬常情，
    故證人所述情節，應可採信，上訴人就此部分事實反覆所言，應係臨訟取巧之詞
    ，難予採信，惟民法上交付之概念既不限於現實交付，且為發票人之訴外人魏文
    通也同時在場，實難僅因系爭票據客觀上係由上訴人逕推由被上訴人簽名後取回
    ，遽認其票據行為有瑕，至為灼然。
三、按在票據上簽名者，依票上所載文義負責，票據法第五條第一項，定有明文；又
    凡是在票據背面上簽名，而形式上合於背書之規定者，即應負票據法上背書人之
    責任，縱令非以背書轉讓之意思而背書，因其內心效果意思，非一般人所能知或
    可得而知，為維護票據之流通性，仍不得解免其背書人之責任，最高法院六十五
    年臺上字第一五五○號，著有判例。本件被上訴人既於系爭支票背面簽名，復無
    法舉證證明其背書有無效或不生票據背書效力事由存在，姑不論其自承原已明瞭
    在支票背面簽名之意義，縱依其言見證他人間契約而須於支票背面簽名者，顯亦
    與常情有間，要難採信。則揆諸前引法文及判例意旨，本件被上訴人於系爭票據
    背面簽名即生背書效力，依法自應負支票背書人責任。
四、末按發票人得記載對於票據金額支付利息及其利率；利率未經載明時，定為年利
    六釐；利息自發票日起算，但有特約者，不在此限，票據法第二十八條著有規定
    。從而，上訴人依票據法第一百四十四條準用同法第三十九條、第二十九條、第
    二十八條規定，請求被上訴人給付新臺幣二百五十萬元，並捨發票日（八十七年
    十月五日）而僅請求自民國八十七年十月七日起至清償日止，按週年利率百分之
    六計算之利息為有理由，應予准許。原審為上訴人敗訴之判決，尚有未洽。上訴
    意旨指摘原判決不當，求予廢棄改判，為有理由，爰由本院予以廢棄改判如主文
    第二項所示。
五、本件事證已臻明確，兩造其餘主張與本院以上論斷無涉或無違，不予贅述。
六、本件判決係因票據關係有所請求涉訟，應依職權宣告假執行。
七、據上論結，本件上訴為有理由，依民事訴訟法第四百三十六條之一第三項、第四
    百五十條、第七十八條、第三百八十九條第一項第四款判決如主文。
中      華      民      國    八十九    年      十      月     十一     日
                                           臺灣士林地方法院民事第二庭
~B審判長法官  俞慧君
~B      法官  劉穎怡
~B      法官  李玉卿
右為正本係照原本作成。
本件當事人須以本判決適用法律顯有錯誤為上訴理由時，始得於本判決送達後廿日內
向本院提出上訴狀，如已於本判決宣示後送達前提起上訴者，應於判決送達後十日內
補具上訴理由，（均按他造當事人之人數附繕本），並經本院許可後方上得上訴最高
法院。
中      華      民      國    八十九    年      十      月     十六     日
 ~B法院書記官  陳幸潔


司法院資訊處製作；財團法人民間司法改革基金會備份。
